# 没有股权关系的合并报表编制

提问人：sunyulu 时间：2019-09-29 08:59:59
陈老师，最近遇到一个案例。A公司对 B公司进行投资，持有投资 B公司80% 的股权；A 公司与 C 公司签订委托管理协议，约定由 C 公司负责 B公司的日常生产经营，同时 C公司在 8 年后按照成本价取得这 80%的股权，A公司要求 B承担7% 的年固定回报率，由 B公司以分红的形式支付给 A公司，B公司不能分红的，由 C 公司代为清偿。请问陈老师，这种情况下 A、B、C 三方应分别如何处理？
我理解的是：
A公司作为长期应收款或其他非流动资产处理，7%的固定收益在 B分红时确认为投资收益。
B 公司收到投资作为实收资本，7%的固定收益在实际支付时做分红处理。
C 公司应将 B 公司纳入合并范围，收到的 A 公司的投资作为少数股东权益，每年的利润中优先扣除归属于 A 公司的部分作为少数股东损益，扣除后的余额 *80%作为归母的净利润。
不知道上述处理是否合适，请陈老师指导！

回答人：chenyiwei
从主帖所述情况看，如果确能证明 8 年后的股权转让一定会实现（例如 A将该 80% 的标的股份质押给 C，以及采取其他保证措施），A 除了获取 8年内每年固定的 7% 收益，以及 8 年后确定的转让款（等于原成本）以外无其他收益，也不承担额外亏损，则可以认为该交易的经济实质是 A 现在已经将对这部分股权的控制权转让给了 C，对 A 而言，应终止确认该项对B 的长期股权投资，而是确认对 C 的长期应收款，按实际利率法确认后续期间的利息收入。对 C 而言，应将 B 纳入合并报表范围，对A 应支付的款项确认为长期应付款（相当于一项分期付息、到期一次还本的固定利率长期借款，其折现值等于本金）。合并报表层面仅就其他股东继续持有的 B公司 20%权益确认少数股东权益。